臺灣橋頭地方法院民事判決　　　　　　110年度岡小字第649號
原　　　告　泰安產物保險股份有限公司台南分公司

法定代理人　張美雯　
訴訟代理人　藍峰松　
　　　　　　張峰瑞　
被　　　告　尤奕閔　
訴訟代理人　蘇逸棋　
上列當事人間請求損害賠償事件，本院於民國110年10月28日言
詞辯論終結，判決如下：
    主  文
被告應給付原告新臺幣陸仟肆佰柒拾貳元，及自民國一一Ｏ年九
月八日起至清償日止，按週年利率百分之五計算之利息。
原告其餘之訴駁回。
訴訟費用新臺幣壹仟元由被告負擔。
本判決第一項得假執行；但被告如以新臺幣陸仟肆佰柒拾貳元為
原告供擔保，得免為假執行。
    事實及理由
一、原告主張：被告於民國109 年9 月1 日9 時41分許，駕駛車
    牌號碼0000-00 號自小客車（下稱甲車），行經高雄市湖內
    區湖中路與自強街口（下稱系爭路口），於禁止變換車道之
    線道變換車道，且未禮讓直行車先行，因而不慎於系爭路口
    撞及原告所承保，訴外人蘇榮彬所駕駛之3282-XP 號自小客
    車（下稱系爭車輛），致系爭車輛受損（下稱系爭事故），
    原告業已賠付維修費用新臺幣（下同）14,198元（含零件7,
    330 元、鈑金1,694 元、烤漆5,174 元）。爰依侵權行為及
    保險代位之法律關係提起本件訴訟。聲明：被告應給付原告
    14,198元，及自起訴狀繕本送達翌日起至清償日止，按週年
    利率5%計算之利息。
二、被告則以：系爭事故蘇榮彬有過等語，資為抗辯。聲明：原
    告之訴駁回。
三、本院之判斷
  ㈠按因故意或過失，不法侵害他人之權利者，負損害賠償責任
    ；汽車、機車或其他非依軌道之動力車輛，在使用中加損害
    於他人者，駕駛人應賠償因此所生之損害，民法第184 條第
    1 項前段、第191 條之2 前段分別定有明文。次按被保險人
    因保險人應負保險責任之損失發生，而對於第三人有損失賠
    償請求權者，保險人得於給付賠償金額後，代位行使被保險
    人對於第三人之請求權；但其所請求之數額，以不逾賠償金
    額為限，保險法第53條第1 項亦有明文。又按汽車行駛時，
    駕駛人應注意車前狀況及兩車並行之間隔，並隨時採取必要
    之安全措施；行駛之車道，應依標誌或標線之規定行駛；道
    路交通安全規則第94條第2 項前段、第3 項前段、第99條第
    1 項前段分別著有明定。
  ㈡原告主張被告於前揭時地駕駛甲車沿禁行變換車道行至系爭
    路口，變換車道，且未禮讓直行車先行，而撞上系爭車輛，
    導致系爭車輛受損，原告已賠付完畢等情，業據提出高雄市
    政府警察局道路交通事故當事人登記聯單、現場圖、估價單
    、發票、理賠計算書、行車執照（本院卷第17至22頁）為證
    ，復有高雄市政府警察局交通警察大隊110 年8 月26日高市
    警交安字第11071841000 號函所附道路交通事故初步分析研
    判表、道路交通事故現場圖、現場照片、道路交通事故調查
    報告表、道路交通事故談話紀錄表（下合稱警方調查資料，
    本院卷第35至53頁）可稽，堪可認定。而系爭事故發生時被
    告視線未受障礙物影響，有道路交通事故調查報告表可參（
    本院卷第49頁），被告客觀上不能注意情形，卻疏未注意上
    情，就系爭事故之發生有過失，且與系爭事故之發生有相當
    因果關係，從而被告應對系爭車輛所有人負侵權行為損害賠
    償責任，原告自得於其賠償金額範圍內代位行使對被告之損
    害賠償請求權。
  ㈢系爭車輛毀損部分之修復，其材料係以新品代替舊品，故原
    告以修復費用為損害賠償之依據時，應將材料折舊部分予以
    扣除。而依行政院所頒固定資產耐用年數表及固定資產折舊
    率表，系爭車輛之耐用年數為5 年，依平均法計算其折舊結
    果（即以固定資產成本減除殘價後之餘額，按固定資產耐用
    年數表規定之耐用年數平均分攤，計算折舊額），每年折舊
    率為5 分之1 ，並參酌營利事業所得稅查核準則第95條第6
    項規定「固定資產提列折舊採用定率遞減法者，以1 年為計
    算單位，其使用期間未滿1 年者，按實際使用之月數相當於
    全年之比例計算之，不滿1 月者，以1 月計」，系爭車輛
    自出廠日98年6 月，迄本件車禍發生時即109 年9 月1 日，
    已使用11年3 月，則零件扣除折舊後之修復費用估定為1,22
    2 元【計算方式：1.殘價＝取得成本÷( 耐用年數＋1)即7,
    330 ÷( 5+1)≒1,222 （小數點以下四捨五入）；2.折舊額
    ＝( 取得成本－殘價) ×1/（耐用年數）×（使用年數）即
    ( 7,330 －1,222)×1/5 ×（11+3/12 ）≒6,108 （小數點
    以下四捨五入）；3.扣除折舊後價值＝（新品取得成本－折
    舊額）即7,330 －6,108 ＝1,222 】，加計無庸折舊之鈑金
    、烤漆費用6,868元，合計8,090元。
  ㈣按損害之發生或擴大，被害人與有過失者，法院得減輕賠償
    金額，或免除之，民法第217 條第1 項定有明文。次按汽車
    行駛時，駕駛人應注意車前狀況及兩車並行之間隔，並隨時
    採取必要之安全措施，道路交通安全規則第94條第3 項明文
    規定。查系爭事故發生時，系爭路口為紅燈，蘇榮彬若依規
    定停等紅燈，並注意車前狀況，自可注意到被告駕駛甲車違
    規變換車道，並採取適當之措施，而依當時狀況並無不能注
    意之情事，原告就系爭事故之發生亦有過失。爰審酌蘇榮彬
    未能及時注意到甲車違規變換車道，導致系爭事故發生，固
    有明顯過失，但被告違規變換車道又未注意系爭車輛之動態
    ，所生風險及過失程度更甚於乙車駕駛，堪認甲車、系爭車
    輛駕駛就系爭事故之發生，應各負8 成、2 成之過失責任。
    從而，依過失相抵原則，原告得請求被告賠償之金額應為6,
    472 元【計算式：8,090x0.8 ＝6,472 】。
四、綜上所述，原告主張被告應給付原告6,472 元，及自起訴狀
    繕本送達翌日即110 年9 月8 日起（本院卷第63頁送達證書
    ）至清償日止，按週年利率5%計算之利息，為有理由，應予
    准許，逾此範圍之請求則無理由，應予駁回。
五、本件原告勝訴部分係法院依小額程序為被告敗訴之判決，爰
    依民事訴訟法第436 條之20之規定，依職權宣告假執行；並
    依同法第436 條之23準用第436 條第2 項，適用同法第392
    條第2 項規定，依職權宣告被告如預供擔保，免為假執行。
六、本件事證已臻明確，兩造其餘主張陳述及所提之證據，經審
    酌後於本件判決結果無影響，爰不逐一論述，附此敘明。
七、本件兩造各為一部勝訴、一部敗訴，但因原告確有提起本件
    訴訟必要，且起訴後應徵之裁判費至少為1,000 元（民事訴
    訟法第77條之13規定參照），是本院認應依民事訴訟法第79
    條規定，酌量情形由被告全部負擔。
中    華    民    國   110    年    11    月    11    日
                  岡山簡易庭  法    官  林揚奇
以上正本係照原本作成。
民事訴訟法第436 條之24第2 項：對於本判決之上訴，非以違背
法令為理由，不得為之。
如對本判決上訴，須於判決送達後20日內向本院提出上訴狀，並
須表明原判決所違背之法令及其具體內容與依訴訟資料可認為原
判決有違背法令之具體事實之上訴理由（均須按他造當事人之人
數附繕本）。
中    華    民    國   110    年    11    月    11    日
                              書 記 官  陳麗如